【裁判字號】    97,審易,2707
【裁判日期】    971218
【裁判案由】    詐欺
【裁判全文】
臺灣高雄地方法院刑事判決            97年度審易字第2707號
公  訴  人  臺灣高雄地方法院檢察署檢察官
被      告  乙○○
上列被告因詐欺案件，經檢察官聲請簡易判決處刑（96年度偵字
第28551 號），本院認不應以簡易判決處刑，改以通常程序判決
如下：
    主  文
本件免訴。
    理  由
一、公訴意旨係以：被告乙○○能預見一般取得他人行動電話門
    號使用之行徑，常與財產犯罪所需有密切之關聯，可能係為
    掩飾不法犯行，避免有偵查犯罪權限之執法人員循線查緝，
    以確保犯罪所得之不法利益，並掩人耳目，竟仍以縱有人以
    其提供之行動電話門號實施詐欺取財犯行，亦不違背其本意
    之幫助犯意，將其所有於遠傳電信公司所申辦之0000000000
    號行動電話門號，於民國96年1 月23日前某時，在不詳地點
    ，將上開行動電話門號之SIM 卡，提供予姓名年籍不詳之人
    供詐欺集團成員使用。嗣取得前開行動電話門號之詐欺集團
    成員，即意圖為自己不法之所有，先在YAHOO 奇摩拍賣網站
    上以帳號Ｚ000000000000@yahoo.com.tw刊登拍賣奇美CMV221
    D 、22吋5 亳秒DV1 寬螢幕液晶1 臺，復以上開行動電話門
    號聯絡不知情之甲○○，籍此方式詐騙甲○○於96年1 月23
    日上午10時58分許，匯款新臺幣（下同）8400元至張吟安（
    另經臺灣屏東地方法院以96年度簡上字第161 號判決確定）
    在臺北永春郵局所申辦帳號00000000000000號之帳戶內。適
    甲○○察覺有異報警處理，始知悉上情，因認被告所為係犯
    刑法第339 條第1 項詐欺罪嫌之幫助犯。
二、按案件曾經判決確定者，應諭知免訴之判決，並得不經言詞
    辯論為之，刑事訴訟法第302 條第1 款、第307 條，分別定
    有明文。又訴訟上所謂一事不再理之原則，關於實質上一罪
    或裁判上一罪，亦均有其適用，有最高法院60年台非字第77
    號判例要旨足資參照。又所稱同一案件包括事實上及法律上
    同一案件，係指所訴彼此兩案為同一被告，其被訴之犯罪事
    實亦屬同一者而言，至案件是否同一，應從被告與犯罪事實
    二方面觀察，實質上或裁判上一罪，其基本事實或有差異，
    惟在實體法上作成一罪，刑罰權僅為單一，其在法律上之事
    實關係既屬單一，具有不可分性，則檢察官雖僅就其犯罪事
    實一部起訴，效力仍及於全部，亦不失為同一案件，故就想
    像競合犯等之犯罪事實一部提起公訴，依審判不可分原則，
    其效力及於全部，其他部分自不得再行提起公訴。
三、查本件被告前被訴能預見一般取得他人行動電話門號使用之
    行徑，常與財產犯罪所需有密切之關聯，可能係為掩飾不法
    犯行，避免有偵查犯罪權限之執法人員循線查緝，以確保犯
    罪所得之不法利益，並掩人耳目，竟仍以縱有人以其提供之
    行動電話門號實施詐欺取財犯行，亦不違背其本意之幫助犯
    意，將其所有於臺灣大哥大股份有限公司所申辦之00000000
    00號行動電話門號，於95年12月11日某時，，在高雄市○○
    路某處，將上開行動電話門號之SIM 卡，提供予姓名年籍不
    詳之人供詐欺集團成員使用。嗣取得前開行動電話門號之詐
    欺集團成員，即意圖為自己不法之所有，利用電腦連接網際
    網路至YAHOO 奇摩拍賣網站，虛偽張貼販賣筆記型電腦、Wi
    i 遊戲主機、PLAYSTATION3遊戲機、SonyEricsson手機、液
    晶螢幕、PDA 、PS3 遊戲機、第2 組手把、源氏、實感賽車
    7 等物之訊息，供不特定人上網瀏覽競標，並以張吟安之（
    另經臺灣屏東地方法院以96年度簡上字第161 號判決確定）
    在臺灣郵政股份有限公司（更名前為中華郵政股份有限公司
    ）臺北永春郵局（下簡稱臺北永春郵局）所申辦局號000000
    -0號、帳號000000-0號帳戶供及乙○○所申辦之上開行動電
    話門號買家匯款及聯繫使用。適李炳勳上網瀏覽後，不疑有
    詐，下標購買PLAYSTATION3遊戲機1 台，並於96年01月22日
    11時28分許，至臺灣郵政股份有限公司光武郵局自動提款機
    轉帳17500 元至上開張吟安之郵局帳戶內，後因未收到所購
    買之商品，且無法聯繫買家始發覺受騙，報警處理而查知上
    情，所涉刑法第339 條第1 項之幫助詐欺罪嫌，業經檢察官
    提起公訴，並由本院於97年1 月24日以96年度簡字第6114
    號判處有期徒刑6 月確定在案，有上開判決及台灣高等法院
    被告前案記錄表1 紙在卷可參。
四、被告雖辯稱僅將台灣大哥大0000000000號行動電話提供他人
    使用，上開0000000000號行動電話門號，早於94年間即遺失
    不見云云。惟經比較本件與前案詐騙集團施用詐術方式，均
    係在YAHOO 奇摩拍賣網站，虛偽張貼販賣廣告，供不特定人
    上網瀏覽競標，且於被害人陷於錯誤競標購買後，再要求將
    購物款項匯至張吟安臺北永春郵局局號000000-0號、帳號00
    0000-0號之帳戶內，堪認上開詐騙行為均係同一詐騙集團成
    員所為。則依被告前揭所辯，其將0000000000號行動電話門
    號交予某詐騙集團成員使用後，該詐騙集團成員又可以不詳
    方式取得其早於94年間遺失之0000000000號行動電話門號，
    並均將之用以詐騙他人財物，此情實難想像，且與一般事理
    相悖，被告前揭所辯難認可採，堪認應係其將0000000000號
      行動電話交予詐騙集團使用，始為合理。又認定不利於被
    告之事實，須依積極證據，苟積極證據不足為不利於被告事
    實之認定時，即應為有利於被告之認定，更不必有何有利之
    證據（最高法院30年上字第816 號判決意旨參照）。本件雖
    堪認被告有將0000000000號行動電話門號交予詐騙集團使用
    ，惟因被告否認犯罪，故其係於何時交付上開門號，即乏事
    證足以證明，本件由詐騙集團先後所施詐騙手法相同，上開
    2 被害人遭詐騙匯款時間又僅相隔1 日，且遭詐騙金額又均
    匯往同一人頭帳戶之內，足認詐騙集團係同時使用上2 行動
    電話為詐騙行為，則在無其他積極證據顯示被告係於不同時
    間交付上開2 行動電話門號之情形下，依前述罪疑為輕原則
    ，應認被告係一次或於密接時間內接續交付上開2 行動電話
    門號，詐騙集團成員始可於上揭時間，同時使用該行動電話
    門號為詐騙行為。被告既以一行為提供上開兩行動電話門號
    ，幫助他人實施詐欺取財行為，是本案與上述前案，核屬想
    像競合犯之裁判上一罪關係，依審判不可分原則，應為前案
    確定判決之既判力效力所及，揆諸前開規定及說明，爰不經
    言詞辯論，逕行諭知免訴之判決。
據上論結，應依刑事訴訟法第452 條、第302 條第1 款、第307
條，判決如主文。
中    華    民    國    97    年    12    月    18    日
              刑事第十一庭  審判長法  官  黃宗揚
                                  法  官  黃沛文
                                  法  官  陳俊宏
以上正本，係照原本作成，證明與原本無異。
中    華    民    國    97    年    12    月    18    日
                                書記官  唐佳安


司法院資訊處製作；財團法人民間司法改革基金會備份。
